臺灣高等法院民事判決
111年度簡易字第12號
原      告  潘金娟  
訴訟代理人  陳姵吟律師
被      告  鄒智宇  
            鄒松定  
共      同
訴訟代理人   吳光群律師
             王清白律師
複代理人     張又勻律師
上列當事人間請求侵權行為損害賠償事件，原告提起刑事附帶民
事訴訟，經本院刑事庭裁定移送前來（110年度附民字第446號）
，本院於111年6月15日言詞辯論終結，判決如下：
    主  文
被告應連帶給付原告新臺幣壹萬壹仟陸佰肆拾伍元，及自民國一
百一十年十月二十日起至清償日止，按年息百分之五計算之利息
。
被告鄒智宇應給付原告新臺幣伍仟元，及自民國一百一十年十月
二十日起至清償日止，按年息百分之五計算之利息。
原告其餘之訴駁回。
訴訟費用由被告連帶負擔三十分之一，被告鄒智宇負擔十分之一
，其餘由原告負擔。
    事實及理由
壹、程序事項：
　　按訴狀送達後，原告不得將原訴變更或追加，但擴張或減縮
    應受判決事項之聲明者，不在此限，民事訴訟法第255條第1
    項第3款定有明文。本件原告原於附帶民事訴訟起訴狀請求㈠
    被告應連帶給付原告新臺幣(下同)30萬3,290元，及自刑事
    附帶民事起訴狀繕本送達翌日起至清償日止，按年息百分之
    5計算之利息。㈡被告鄒智宇應給付原告10萬元，及自刑事附
    帶民事起訴狀繕本送達翌日起至清償日止，按年息百分之5
    計算之利息。㈢被告鄒松定應給付原告5萬元，及自刑事附帶
    民事起訴狀繕本送達翌日起至清償日止，按年息百分之5計
    算之利息。嗣於本院言詞辯論時，減縮其應受判決之聲明為
    ㈠被告應連帶給付原告30萬3,290元，及自刑事附帶民事起訴
    狀繕本送達翌日起至清償日止，按年息百分之5計算之利息
    。㈡被告鄒智宇應給付原告5萬元，及自刑事附帶民事起訴狀
    繕本送達翌日起至清償日止，按年息百分之5計算之利息。
    核原告所為請求金額之減少，應屬聲明之減縮，揆諸前開法
    條所示，自應准許。
貳、實體事項：
　　一、原告主張：被告鄒松定、鄒智宇二人（下合稱被告，如
        單指其一則逕稱姓名）於民國109年6月4日下午4時30分
        許，於原告位於宜蘭縣○○市○○路00巷0號之住處門口外
        ，因細故與原告發生爭執，分別為以下之侵權行為：
　　　　㈠鄒智宇基於公然侮辱之犯意，於上址不特定多數人得
          共見共聞之處所，接續以「幹你娘、幹你娘雞巴」等
          語辱罵原告，足以貶損原告之人格、名譽及社會評價
          。
　　　　㈡被告二人共同基於傷害之犯意聯絡，徒手毆打原告之
          身體，致原告受有左胸壁挫傷、左耳後挫傷、左上臂
          挫傷、左下背挫傷等傷害，並支出醫藥費用共計3,29
          0元。
　　　　且上揭侵權行為，致原告受有精神上之痛苦，爰依民法
        第184條第1項前段、第185條、第193條第1項、第195條
        第1項等侵權行為之法律關係，請求被告賠償等語。並
        聲明：㈠被告應連帶給付原告30萬3,290元，及自刑事附
        帶民事起訴狀繕本送達翌日起至清償日止，按年息百分
        之5計算之利息。㈡被告鄒智宇應給付原告5萬元，及自
        刑事附帶民事起訴狀繕本送達翌日起至清償日止，按年
        息百分之5計算之利息。
   二、被告則以：本件事故之發生，係因原告先以言詞及動作
       挑釁，並潑灑尿液等之行為所致，是被告自得依民法第2
       17條請求免除或減輕其損害賠償責任等語，資為抗辯。
       並聲明：原告之訴駁回。
   三、查原告主張鄒智宇於前開時地，基於公然侮辱之犯意，
       於上址不特定多數人得共見共聞之處所，接續以「幹你
       娘、幹你娘雞巴」等語辱罵原告，以及被告二人於上開
       時地共同基於傷害之犯意聯絡，徒手毆打原告之身體，
       致原告受有左胸壁挫傷、左耳後挫傷、左上臂挫傷、左
       下背挫傷等傷害，並支出醫藥費用共計3,290元之事實，
       業據提出國立陽明交通大學附設醫院診斷證明書一份及
       國立陽明交通大學附設醫院蘭陽院區、臺北榮民總醫院
       員山分院之醫療費用收據等件為證，並經本院調得本件
       刑事卷宗（本院110年度上訴字第2736號刑事案件）資料
       核閱屬實，復為兩造所不爭執，自堪信為真實。
   四、按因故意或過失，不法侵害他人之權利者，負損害賠償
       責任；數人共同不法侵害他人之權利者，連帶負損害賠
       償責任；不法侵害他人之身體或健康者，對於被害人因
       此喪失或減少勞動能力或增加生活上之需要時，應負損
       害賠償責任；不法侵害他人之身體、健康、名譽，被害
       人雖非財產上之損害，亦得請求賠償相當之金額，民法
       第184條第1項前段、第185條第1項前段、第193條第1項
       、第195條第1項分別定有明文。查被告二人共同傷害原
       告之身體，造成原告支出醫療費用等情，既經認定如前
       所述。依上開說明原告自得向被告二人請求其等連帶賠
       償基於傷害所支出之醫療費用，及非財產上之損害。又
       本件鄒智宇對原告於戶外他人得以共見共聞之公開場合
       辱罵原告，已足以達對原告在社會上所保持之人格、名
       譽貶損其評價之程度，是鄒智宇前揭行為，自屬侵害原
       告之名譽權，原告依民法第184條第1項前段、第195條第
       1項規定，請求鄒智宇就其公然侮辱部分負侵權行為損害
       賠償責任，洵屬有據。
　 五、次按慰藉金之賠償，其核給之標準固與財產上損害之計
       算不同，然非不可斟酌雙方身分資力與加害程度，及其
       他各種情形核定相當之數額（最高法院104年度台上字第
       136號民事判決意旨參照）。查被告二人前揭共同傷害之
       犯行，鄒智宇公然侮辱之行為，均有致原告精神上受有
       痛苦，業經認定如前。本院審酌本件侵權行為之經過情
       形，被告之加害程度尚屬輕微，以及參酌原告潘金娟為
       國中畢業，曾從事美髮業30餘年，現已退休，名下無任
       何不動產，有一輛15年多之中古車及存款約600萬元；被
       告鄒智宇為大學畢業，現任職○○○○○○○○○○站長；被告鄒
       松定為國中畢業，已退休，現無收入等兩造之身分、地
       位、經濟狀況等情事，認原告請求有關傷害之慰撫金，
       以2萬元為適當。而原告請求有關鄒智宇公然侮辱之慰撫
       金，以1萬元為適當。
　六、再按損害之發生或擴大，被害人與有過失者，法院得減輕
      賠償金額或免除之，民法第217條第1項定有明文。此項規
      定之目的在謀求加害人與被害人間之公平，倘受害人於事
      故之發生亦有過失時，由加害人負全部賠償責任，未免失
      諸過酷，是以賦與法院得不待當事人之主張，減輕其賠償
      金額或免除之職權。此所謂被害人與有過失，只須其行為
      為損害之共同原因，且其過失行為並有助成損害之發生或
      擴大者，即屬相當，不問賠償義務人應負故意、過失或無
      過失責任，均有該條項規定之適用（最高法院93年度台上
      字第1012號判決意旨參照）。經查：
　　  ㈠本件被告抗辯稱兩造系爭事件係起因於原告意欲拿取尿
        液肥料及樹葉夾帶灰塵潑灑鄒松定，對鄒松定為挑釁行
        為所引起，且於爭執當時，原告潑灑尿液數次，至少兩
        次有潑到被告鄒智宇，原告對事故的發生及損害之擴大
        顯屬與有過失等語，原告則否認有任何挑釁行為。經本
        院當庭勘驗兩造不爭執真正之被告家門前之監視錄影光
        碟，勘驗結果略以：「(16：23：15至16：23：53即播
        放秒數00：03：10至00：03：49)畫面左邊穿綠色背心
        白色褲子是被告鄒松定，右邊白色房子旁邊從花圃蹲著
        站起來的是原告潘金娟，鄒松定緩緩往回家路程走，潘
        金娟則走向家前置放尿液肥料處，拿起一瓶尿液，有轉
        瓶蓋的動作，朝被告鄒松定本人及被告鄒松定家的門口
        走去，被告鄒松定看到原告潘金娟拿尿一瓶則開始小快
        跑，被告鄒松定進入大門後開始指著原告潘金娟說話，
        原告潘金娟則走至兩家界址處，一手將樹葉夾帶灰塵丟
        下去口中有講話，後被告鄒松定未予理會即向回走，之
        後原告潘金娟即繼續在液肥處工作。從被告鄒松定出畫
        面後，直到被告鄒智宇從畫面出來，約45秒左右。」等
        情，業經本院當庭勘驗明確，且為兩造所不爭執，依前
        開之鄒松定與原告間之互動，顯見原告在客觀上確有拿
        取尿液肥料及樹葉夾帶灰塵，見鄒松定靠近即意欲對鄒
        松定為潑灑尿液肥料及將樹葉夾帶灰塵棄灑至被告家門
        口等之挑釁行為，核與鄒松定於本院陳述，其進入家中
        對鄒智宇稱「隔壁的一手拿一罐東西作勢要潑我，另一
        手把樹葉灑在我家門口，我兒子說不然我去問清楚，為
        什麼每次都欺負我爸爸。」等情相符。參諸鄒松定出錄
        影畫面後，直到鄒智宇從同一錄影畫面出來，其間僅約
        短短45秒左右。堪認被告所稱本件爭執是因原告挑釁而
        產生，尚非無據。
　　  ㈡雖原告稱其係欲將道路上撿拾之樹葉灰塵放置被告之土
        地內，至於取尿液肥料純係為澆花云云，然果如原告所
        述，其僅欲將道路上撿拾之樹葉灰塵置放被告之土地內
        ，衡情應持樹葉、灰塵後直行走至被告之家門口棄置即
        可。然而原告係於鄒松定緩緩往回家路程走時，另繞至
        原告家門口前儲存尿液肥料之處，另拿取尿液肥料後走
        出，且於行進中有旋轉該尿液肥料瓶蓋之外觀動作，且
        於勘驗影片中可知，從原告行進至被告家門口路線上，
        並無任何植栽可供澆灌肥料，依此可認原告行為於客觀
        上確有意欲以樹葉灰塵灑至被告家門口及潑灑尿液以挑
        釁鄒松定之情至明。是被告抗辯本件爭執之起因，係原
        告意欲以潑灑尿液及灑落樹葉灰塵至被告家門口挑釁，
        致被告因一時衝動欲與之理論而產生上開爭執，堪認原
        告的挑釁行為，與本件爭執、公然侮辱及傷害之發生，
        確實與有原因。況原告確實有將尿液潑灑至被告鄒智宇
        身上，非如刑事判決所認定「有潑灑動作但未將尿液潑
        灑至被告身上」之情，亦據本院勘驗結果略以：「原告
        潑灑尿液數次，至少兩次有潑到被告鄒智宇(16：25：2
        6即播放秒數00：05：21)」之情屬實，參諸一般人於遭
        潑灑穢物後，其當下情緒更加激動，亦屬常情。是被告
        抗辯原告確實有將尿液潑灑至被告鄒智宇身上，就損害
        之擴大亦與有過失等語，自非子虛。
　　揆諸前開說明，被告抗辯原告就本件損害賠償原因之發生及
    擴大與有過失等語，尚非無據。本院審酌原告上揭行為對系
    爭爭執所生損害發生之原因力強弱與過失程度之輕重，認原
    告應負擔50％之過失責任，經過失相抵原則減輕賠償金額後
    ，認原告請求之上開金額就請求被告共同傷害連帶給付部分
    ，於1萬1,645元之範圍內，就請求被告鄒智宇公然侮辱部分
    ，於5,000元之範圍內為有理由，應予准許，逾此部分之請
    求應予駁回。
七、末按給付無確定期限者，債務人於債權人得請求給付時，經
    其催告而未為給付，自受催告時起，負遲延責任。其經債權
    人起訴而送達訴狀，或依督促程序送達支付命令，或為其他
    相類之行為者，與催告有同一之效力。遲延之債務，以支付
    金錢為標的者，債權人得請求依法定利率計算之遲延利息；
    應付利息之債務，其利率未經約定，亦無法律可據者，週年
    利率為百分之5，民法第229條第2項、第233條第1項前段及
    第203條分別定有明文。經查，本件被告對原告所應負之損
    害賠償給付義務部分，係無確定期限或約定利率，依前開說
    明，自應從該附帶民事訴訟起訴狀繕本送達翌日即110年10
    月20日起，按週年利率百分之5計算之利息，對原告負遲延
    責任。
八、綜上，原告依民法第184條第1項前段、第185條第1項前段、
    第193條第1項、第195條第1項之規定，請求被告連帶給付1
    萬1,645元，及自110年10月20日起至清償日止，按週年利率
    百分之5計算之利息，請求被告鄒智宇給付5,000元及自110
    年10月20日起至清償日止，按週年利率百分之5計算之利息
    ，於法有據，應予准許；逾此範圍之請求，於法無據，應予
    駁回。
九、本件事證已臻明確，兩造其餘之攻擊或防禦方法及所用之證
    據，經本院斟酌後，認為均不足以影響本判決之結果，爰不
    逐一論列，附此敘明。
十、據上論結，本件原告之訴一部為有理由、一部為無理由，依
    民事訴訟法第79條、第85條第2項，判決如主文。
中　　華　　民　　國　　111 　年　　6 　　月　　29　　日
                  民事第二十二庭
                      審判長法  官  張靜女
                            法  官  葉珊谷
                            法  官  朱漢寶
正本係照原本作成。
不得上訴。
中　　華　　民　　國　　111 　年　　6 　　月　　30　　日
　　　　　　　　　　　　　  書記官  鄭兆璋